【裁判字號】    94,訴,88
【裁判日期】    950303
【裁判案由】    違反毒品危害防制條例
【裁判全文】
臺灣屏東地方法院刑事判決                94年度訴字第88號
公  訴  人  臺灣屏東地方法院檢察署檢察官
被      告  乙○○
選任辯護人  柳聰賢律師
上列被告因違反毒品危害防制條例案件，經檢察官提起公訴（93
年度偵字第841號），本院判決如下：
    主  文
乙○○無罪。
    理  由
一、公訴意旨略以：被告乙○○與同案被告丙○○（因有前案涉
    犯販賣第一級毒品海洛因、第二級毒品甲基安非他命之罪嫌
    ，與本案有連續犯之裁判上一罪關係，而前案已先繫屬於高
    雄地方法院，故本案部分業經本院於民國94年7 月22日為不
    受理判決）係男女朋友關係，二人基於販賣第一級及第二級
    毒品之概括犯意聯絡，自92年6 月間起，以行動電話號碼為
    0000000000、0000000000及0000000000號作為販賣之對外聯
    絡電話，在屏東縣屏東市○○路萬福宮旁、民生路復興醫院
    及其他不詳地點，以第一級毒品海洛因每錢新台幣（下同）
    18,000元，第二級毒品安非他命每錢15,000元之價格，連續
    販賣與甲○○及丁○○等人，嗣於92年9 月2 日12時30分許
    ，在屏東市寶健醫院急診室前為警查獲，並自丙○○所駕車
    牌號碼4039－GQ號自小客車內扣得海洛因5 包（毛重共1.41
    公克）、甲基安非他命1 包（毛重0.3 公克）、供販毒所用
    之電子磅秤1 台、電子計算機1 台、帳冊1 本及販賣毒品所
    得之現金821,088 元等物，因認被告乙○○涉犯毒品危害防
    制條例第4 條第1 項及同條第2 項之販賣第一級毒品、第二
    級毒品罪嫌。
二、公訴意旨認被告乙○○涉有前揭販賣第一級毒品、第二級毒
    品之犯行，係以證人甲○○、丁○○於警詢中之供述，被告
    乙○○與同案被告丙○○共同為警查獲及當場扣得海洛因5
    包（毛重共1.41公克）、甲基安非他命1 包（毛重0.3 公克
    ）、電子磅秤1 台、電子計算機1 台、帳冊1 本及現金
    821,088 元等證據資料，為其主要論據。訊據被告乙○○堅
    決否認有何公訴人所指之販賣第一級毒品、第二級毒品等犯
    行，被告辯稱：我當時只和丙○○剛交往2 、3 個月，我沒
    有和丙○○一起賣毒品，被抓到時是在寶健醫院前和朋友聊
    天，而查到的毒品是丙○○的等語。
三、按犯罪事實應依證據認定之，無證據不得認定犯罪事實；又
    不能證明被告犯罪者，應諭知無罪之判決，刑事訴訟法第
    154 條第2 項、第301 條第1 項分別定有明文。申言之，犯
    罪事實之認定應憑證據，如未能發現相當證據，或證據不足
    以證明，自不能以推測或擬制之方法，作為裁判基礎（最高
    法院40年台上字第86號判例意旨參照）；且認定犯罪事實所
    憑之證據，雖不以直接證據為限，間接證據亦包括在內，然
    而無論直接證據或間接證據，其為訴訟上之證明，須於通常
    一般之人均不致有所懷疑，而得確信其為真實之程度者，始
    得據為有罪之認定，倘其證明尚未達到此一程度，而有合理
    之懷疑存在而無從使事實審法院得有罪之確信時，即應由法
    院為諭知被告無罪之判決（最高法院76年台上字第4986號判
    例意旨參照）。再者，檢察官對於起訴之犯罪事實，仍應負
    提出證據及說服之實質舉證責任。倘其所提出之證據，不足
    為被告有罪之積極證明，或其指出證明之方法，無從說服法
    院以形成被告有罪之心證，基於無罪推定之原則，自應為被
    告無罪判決之諭知（參照最高法院92年台上字第128 號判例
    意旨）。
四、經查：
  (一)被告乙○○係與同案被告丙○○共同在屏東市寶健醫院前之
    丙○○所駕駛車牌號碼4039－GQ號之自小客車內為警查獲，
    然僅係二人當時為男女朋友，共同前往醫院探視友人，並在
    醫院前聊天，業據同案被告丙○○證述詳實在卷（見警卷92
    年9 月2 日、3 日之警詢筆錄、偵卷第136 頁）。而警方於
    執行搜索時，除在被告乙○○之皮包內所扣得之海洛因1 包
    （毛重0.7 公克）、手機（門號0000000000號、0000000000
    號）2 支、針筒8 支、藥鏟1 支、橡皮管1 條、生理食鹽水
    3 瓶及酒精棉片5 片等物為被告乙○○供承係己所有外，其
    餘於丙○○身上、黑色皮包內、駕駛座旁及後車箱處所扣得
    之海洛因5 包（毛重共1.41公克）、甲基安非他命1 包（毛
    重0.3 公克）、電子磅秤1 台、電子計算機1 台、帳冊1 本
    、現金821,088 元、提款卡、存摺等物，為同案被告丙○○
    所有，業據證人丙○○於警詢中供述在卷。而同案被告丙○○於93年1 月中旬起至2 月間因連續販賣第一級毒品海洛因
    ，經臺灣高雄地方法院以93年度重訴字第53號判決判處無期
    徒刑，經上訴臺灣高等法院高雄分院以94年度上訴字第415
    號判決上訴駁回，復上訴最高法院撤銷發回後，經臺灣高等
    法院高雄分院以94年度上更（一）字第257 號判決連續販賣
    第一級毒品處無期徒刑（尚未確定），此有前開判決書3 份
    附卷足憑。再參以被告乙○○前因本案查獲而偵查及本院審
    理時，均坦承有施用第一級毒品海洛因，且於自己皮包內所
    查獲之海洛因係用以施用而非販賣等情在卷（見偵卷第206
    頁、本院卷第191 頁），並因施用第一級毒品而經臺灣屏東
    地方法院檢察署檢察官移送臺灣嘉義地方法院檢察署併案偵
    查，經臺灣嘉義地方法院裁定送觀察勒戒、強制戒治後，為
    臺灣嘉義地方法院檢察署檢察官以93年度毒偵緝字第116 號
    為不起訴處分確定，此有臺灣高等法院被告前案紀錄表1紙
    附卷可憑。綜上觀之，縱以同案被告丙○○因有販賣毒品之
    前案紀錄而推認案發時丙○○身上、駕駛座旁及後車箱內所
    查扣之海洛因5 包（毛重1.41公克）、甲基安非他命1 包（
    毛重0.3 公克）、電子磅秤、電子計算機、現金、提款卡、
    帳冊等物疑與販賣毒品有所關連，然並無任何證據得以顯示
    前揭扣案物品為被告乙○○所有或係與同案被告丙○○所共
    有，且被告乙○○在查獲當時亦有施用毒品之習慣，參以被
    告乙○○與同案被告丙○○自始均陳稱甫交往2 、3 個月，
    認識不久等情在卷（見警卷92年9 月2 日乙○○之警詢筆錄
    、92年9 月3 日丙○○之警詢筆錄、本院卷第184 頁、第
    190 頁）以析，實無從以扣案物品，即遽認被告乙○○就同
    案被告丙○○有販賣毒品之情有所知悉，抑或進而以被告乙○○同為在場所查獲之人，而推定與同案被告丙○○有共同
    販賣毒品之犯意。
  (二)又證人甲○○雖於警詢時證稱：向丙○○買毒品時，丙○○
    交付毒品時，有時會與1 名女子一同前往等語，並經警提示
    照片指認為被告乙○○在卷（見偵卷第43頁）；復於93年2
    月17日偵訊時證稱：沒有向丙○○及其女友（即乙○○）買
    過毒品，在警詢中因吸毒神智不清而證言不實等語（見偵卷
    第137 頁）；93年7 月20日、93年9 月16日偵訊時亦否認曾
    向丙○○及乙○○買過毒品等語（見偵卷第137 頁、第174
    頁、第189 頁）。證人丁○○於警詢時證稱：丙○○和我交
    易毒品時，會載他女朋友即乙○○一同前往，我和乙○○交
    易毒品時，是由乙○○持毒品和我交易的等語（見偵卷第86
    頁）；於偵訊、本院審理時均證述否認認識丙○○及林文旬
    ，係因藥癮發作而在警詢中不實陳述等語（見偵卷第137 頁
    、第173 頁、本院卷第186 頁）。綜上證言以析，雖證人甲○○、丁○○雖曾在警詢中指述被告乙○○有與同案被告丙○○共同交易毒品，惟渠等分別於偵訊或審理中均否認曾向
    同案被告丙○○購買毒品，且並不認識被告乙○○，是尚難
    以證人前後不一之供述，又乏其他諸如明確之交易時間、地
    點、可供比對之通訊譯文或扣案之毒品等補強證據足以證明
    被告乙○○確實與同案被告有共同販賣毒品之事實，實難以
    甲○○、丁○○於警詢中之指述為被告乙○○不利之認定。
    況且縱使證人甲○○、丁○○於警詢中證述曾向同案被告丙○○購買毒品之情屬實，尚難以證人證述被告乙○○有共同
    前往交付毒品之證言內容而推定被告乙○○有共同販賣第一
    級、第二級毒品之犯意聯絡。
  (三)證人即查獲員警戊○○於本院審理時證稱：在查獲前1 個多
    月前就知道同案被告丙○○有販賣毒品，並沒有實施通訊監
    察，也不知道乙○○這個人，而在查獲當天12時10分許，先
    於屏東市○○路與火車站附近的陸橋跟監時，發現丙○○與
    人交易毒品，只看到購毒者靠近與他們接頭，沒有看到丙○○、乙○○有任何動作，我們繼續跟監至寶健醫院，購毒者
    是和乙○○講話，講話的內容聽不到，接頭的人跑掉了也沒
    有抓到等語（見本院卷第187 頁至188 頁），依證人前揭證
    言可知，證人戊○○所見僅就於寶健醫院有人上前至同案被
    告丙○○所駕駛之前揭自小客車之車窗與被告乙○○攀談，
    惟證人戊○○未親耳聽聞交談內容是否有關交易毒品且亦未
    當場查獲與乙○○交談之人，是無從僅憑事後於同案被告丙○○駕駛之車輛上查獲毒品、電子磅秤、鉅額現金等證物而
    論查獲當天二次同案被告丙○○及被告乙○○曾與人接洽交
    談之情狀即認涉有販賣毒品之犯行；復證人戊○○亦證述在
    查獲前均不知被告乙○○為丙○○之女友，亦未實施通訊監
    察等語明確，是尚乏相關證據足資證明被告乙○○有與同案
    被告丙○○共同販賣毒品之情。
  (四)至本案所扣得之帳冊1 本，僅記載人名（或綽號）及數字，
    此外並無其他記載，縱認該數字為金額，亦難遽認即被告乙○○販賣海洛因或甲基安非他命所得之記載；且該帳冊經同
    案被告丙○○自承為其所有在卷，又觀諸帳冊之字體，應均
    為同一人所書寫，而筆跡與丙○○之字跡較為相符，無從辨
    別被告乙○○有於其上書寫之情形，尚難持以作為被告乙○○有販賣毒品之書證。
五、綜上所述，證人丁○○、甲○○之證述前後不一、相互矛盾
    不足採信，又乏相關與乙○○相關之通聯紀錄或足夠之證據
    補強證明被告乙○○有販賣第一級毒品、第二級毒品之犯行
    ，本院依現存證據資料，認存有合理之懷疑，復查又無其他
    積極、確切之證據足以證明被告乙○○涉有公訴意旨所指之
    犯行，要屬不能證明其犯罪，揆諸前揭說明，自應為無罪之
    諭知。
據上論斷，應依刑事訴訟法第301 條第1項前段，判決如主文。
本案經檢察官鄭伊鈞到庭執行職務
中    華    民    國    95    年    3     月    3     日
                  刑事第二庭  審判長法  官  羅森德
                                    法  官  蘇碧珠
                                    法  官  陳海寧
以上正本證明與原本無異。
如不服本判決應於收受本判決送達後十日內向本院提出上訴書狀，
其未敘述上訴理由者，並得於提起上訴後十日內向本院補提理由
書狀（均須按他造當事人之人數附繕本）「切勿逕送上級法院」
中    華    民    國    95    年    3     月    14    日
                                    書記官  劉淑蓉


司法院資訊處製作；財團法人民間司法改革基金會備份。
